臺灣高等法院刑事裁定　　　　　　　　100年度毒抗字第177號
抗　告　人
即　被　告　 邱詩涵
上列抗告人因違反毒品危害防制條例案件，不服臺灣桃園地方法
院100 年毒聲字第348 號，中華民國100 年5 月4 日裁定（聲請
案號：臺灣桃園地方法院檢察署100 年度毒偵字第1338號），提
起抗告，本院裁定如下：
    主  文
抗告駁回。
    理  由
一、原裁定意旨略以：檢察官以被告邱詩涵基於施用第二級毒品
    安非他命之犯意，於民國100 年2 月22日凌晨3 時53分為警
    查獲採尿前回溯96小時內某時（應扣除同日凌晨零時20分為
    警查獲後無可能施用之期間），在不詳處所施用第二級毒品
    安非他命1 次，且被告之尿液經檢驗結果呈毒品陽性反應，
    有臺灣檢驗科技股份有限公司100 年3 月9 日濫用藥物檢驗
    報告，復有被告所有施用毒品器具1 具扣案可稽，因而聲請
    裁定令被告送勒戒處所施以觀察、勒戒。原裁定以檢察官聲
    請意旨於法要無不合，依毒品危害防制條例第20條第1 項、
    觀察勒戒處分執行條例第3條第1項、第2項，以被告施用第
    二級毒品，裁定應送勒戒處所觀察、勒戒，其期間不得餘2
    月。
二、抗告意旨略以：抗告人即被告絕無施用第二級毒品安非他命
    ，尿液檢驗出毒品陽性反應，可能係被告經常感冒，長期使
    用泰諾綜合感冒錠，及適被告生理期之故，並舉出其感冒日
    期為100年2月20日，泰諾感冒錠成分為acetaminophen 32
    5mg 、chlorpheniramine maleate 2mg、pseudoephedrine
    hydrochloride 30mg、dextromethorphan hydrochloride
    15mg為證。
三、經查：
  (一)按目前常用檢驗尿液中是否含有毒品反應之方法，有免疫學
    方析法和層析法兩類。尿液初步檢驗係採用免疫學方析法，
    由於該方析法對結構類似之成分，亦可能產生反應，故初步
    檢驗呈陽性反應者，需採用另一種不同分析原理之檢驗方法
    進行確認。大部分地方衛生單位所採用之另一種方法為Toxi
    -Lab分析法（屬薄層層析法），經行政院衛生署認可之檢驗
    機構則採用氣相層析質譜儀（GC/MS ）分析法。以氣相層析
    質譜儀分析法進行確認者，均不致產生偽陽性反應（行政院
    衛生署管製藥品管理局92年6 月20日管檢字第0920004713號
    函參照）。次按濫用藥物尿液檢驗作業準則第15條及第18條
    規定，初步檢驗結果尿液中安非他命類藥物及其代謝物之濃
    度大於500ng/mL（閾值）時，應再以氣相層析質譜分析方法
    進行確認，確認檢驗結果尿液中甲基安非他命濃度大於500n
    g/mL（閾值）且其代謝物安非他命之濃度在200ng/mL以上時
    ，始判定為甲基安非他命陽性。而甲基安非他命是安非他命
    的一種衍生物，二者均為國內臨床上禁止使用之第二級毒品
    ，故行政院衛生署許可登記之藥品，均不含該等成分（行政
    院衛生署管製藥品管理局94年9 月7 日管檢字第0940009717
    號含參照）。又內含Chlorpheniramine maleate、Pseudoep
    hedrine成分之藥物，服用後尿液以免疫學方法初步檢驗，
    或可能呈安非他命類偽陽性反應，但併用另一種不同原理之
    檢驗方法（即TOXI-LAB，屬薄層層析法）進行檢驗，或以氣
    相層析質譜儀進行確認，均不致檢出安非他命陽性反應（行
    政院衛生署管製藥品管理局91年03月24日管檢字第104476號
    、93年02月24日管檢字第0930001588號函參照）。
  (二)被告之尿液經採集後送臺灣檢驗科技股份有限公司，以EIA
    酵素免疫分析法為初步檢驗後，以GC/MS 氣相層析/ 質譜儀
    法為確認檢驗，呈現安非他命類陽性反應，其中確認檢驗結
    果，安非他命濃度達1575ng/ml 、甲基安非他命濃度達2074
    4ng/ml，依據上開函示，以氣相層析質譜儀分析法進行確認
    者，均不致產生偽陽性反應，是被告尿液中確代謝出第二級
    甲基安非他命成分。又被告提出之泰諾感冒錠成分中雖含有
    以免疫學方法初步檢驗，或可能呈安非他命類偽陽性反應之
    Pseudoephedrine 成分，惟臺灣檢驗科技股份有限公司既以
    氣相層析質譜儀進行確認，仍檢出安非他命陽性反應，顯見
    並無偽陽性反應之可能。至採集被告尿液之時間，雖值被告
    生理期，然此與被告施用毒品無涉。是被告確於採尿前96小
    時內某時（應扣除同日凌晨零時20分為警查獲後無可能施用
    之期間），確有施用第二級毒品甲基安非他命之行為。原審
    因認被告確有施用第二級毒品安非他命之犯行，裁定將其送
    勒戒處所觀察、勒戒，其認事用法，經核並無不當，本件抗
    告為無理由，應予駁回。
四、據上論斷，應依刑事訴訟法第412條，裁定如主文。
中    華    民    國   100    年    6     月    7     日
                  刑事第二十二庭審判長法  官  郭雅美
                                      法  官  洪于智
                                      法  官  魏新國
以上正本證明與原本無異。
不得再抗告。
                                      書記官  葉金發
中    華    民    國   100    年    6     月    7     日